【裁判字號】    90,上易,241
【裁判日期】    900619
【裁判案由】    返還墊款
【裁判全文】
臺灣高等法院民事判決                              九十年度上易字第二四一號
      上  訴  人  甲○○
      被上訴人    乙○○
右當事人間返還墊款事件，上訴人對於中華民國九十年一月十七日臺灣桃園地方法院
八十九年度訴字第三八九號第一審判決提起上訴，本院判決如左：
    主    文
原判決除假執行部分外廢棄。
被上訴人應給付上訴人新台幣捌拾玖萬捌仟捌佰零捌元及自八十九年四月十四日起至
清償日止按週年利率百分之五計算之利息。
第一、二審訴訟費用由被上訴人負擔。
    事實及理由
一、本件上訴人主張：兩造及訴外人彭達益、蔡洲發（下稱訴外人）於民國八十六年
    六月二日簽訂「方便 KEY帶體不脫離之反復鬆束方法及其裝置」合作契約（下稱
    系爭契約），該契約第二條第八項約定，上訴人及訴外人，得隨時任意終止系爭
    契約，如上訴人及訴外人終止系爭契約後，被上訴人即應於系爭契約簽訂生效後
    兩年將上訴人為系爭契約所投入之費用，包括權充作業費用、專利申請費用及專
    利維護費用無息返還予上訴人。上訴人依約於契約簽訂生效後兩年發函通知被上
    訴人終止系爭契約，爰依系爭契約關係，求為判命被上訴人返還自系爭契約簽署
    生效後至終止日止，上訴人所支出之權充作業費用及專利維護費用共計新台幣（
    下同）八十九萬八千八百零八元及自本起訴狀繕本送達翌日起至清償日止按週年
    利率百分之五計算利息之判決（上開請求，原審為上訴人全部敗訴之判決）。並
    於本院上訴聲明：(一)原判決廢棄。(二)被上訴人應給付上訴人八十九萬八千八百零
    八元及自本起訴狀繕本送達翌日起至清償日止按週年利率百分之五計算利息。(三)
    第一、二審訴訟費用由被上訴人負擔。
二、被上訴人則以：對於上訴人主張其已投入費用八十九萬八千八百零八元及於契約
    簽訂生效後兩年發函終止契約乙節不爭執，惟系爭契約第二條第八項約定：．．
    其各已投入費用係於本契約生效日滿二年時無息返還，或乙方（即被上訴人）於
    Ａｄａ合作模式分派淨益二分之一中無息返還，而Ａｄａ合作模式並無其他權充
    費用各等語置辯。並於本院答辯聲明：對造之上訴駁回。
三、經查，上訴人主張兩造及訴外人簽訂系爭契約，依系爭契約第二條第八項約定，
    上訴人得任意單獨終止系爭契約，上訴人並於八十八年十二月十日契約簽訂生效
    後兩年委請律師發函通知被上訴人終止系爭契約。又自系爭契約簽署生效後至終
    止日止，上訴人已支出權充作業費用及專利維護費用八十九萬八千八百零八元等
    情，業據其提出被上訴人不爭執真正之合作契約、律師函及其回執各一件為證（
    見原審卷第十一至十五頁），並為被上訴人所不爭執，自堪信為真實。是本件所
    應探究者厥為上訴人得否請求被上訴人返還已支出權充作業費用及專利維護費用
    八十九萬八千八百零八元？茲詳析如后：
(一)、按選擇之債係預定數宗給付，於此範圍內，依選擇權之行使，或其他方法，特定
    其中一宗為給付之標的。查系爭契約第二條第八項約定：「王（即上訴人）、彭
    、蔡各可任意單獨終止此項合作契約，若此，其各已投入費用係於本契約生效日
    滿二年時無息返還，或乙方（即被上訴人）於Ａｄａ合作模式分派淨益二分之一
    中無息返還．．．」，核其性質自應認係屬選擇之債。次按「於數宗給付中，得
    選定其一者，其選擇權屬於債務人，法律另有規定或契約另有訂定者，不在此限
    」，民法第二百零八條固定有明文，惟同法第二百十一條規定：「數宗給付中，
    有自始不能或嗣後不能給付者，債之關係僅存在於餘存之給付。但其不能之事由
    ，應由無選擇權之當事人負責者，不在此限。」查上訴人雖如上述已於八十八年
    十二月十日依約終止系爭契約，惟被上訴人於本院九十年五月十六準備程序期日
    陳稱：「（法官問：ＡＤａ合作模式有無營運淨益？）ＡＤａ（即指基於Ａｄａ
    合作模式所成立之台灣新穎興公司及馬來西亞進轉公司─下稱ＡＤａ公司）有營
    運但尚未到獲利階段，事實上，是有設立公司並開模具且有生產，只是迄今尚未
    有淨益。」（見本院卷第十九頁─準備程序筆錄），可見Ａｄａ公司未有獲利乙
    節，為被上訴人所自認。又被上訴人現已退出ＡＤａ公司之事實，亦有被上訴人
    提出之八十八年一月八日聲明書可憑（見原審卷第八八頁），則上開系爭契約第
    二條第八項約定之由「被上訴人於Ａｄａ合作模式分派淨益二分之一中無息返還
    」之給付，即屬嗣後給付不能，依民法第二百十一條規定，本件兩造間基於系爭
    契約第二條第八項所生債之關係即僅存在於餘存之一宗給付即「被上訴人應於本
    契約生效日起滿二年時無息返還上訴人已投入費用」，亦即兩造間該債之關係已
    特定於該宗給付。
(二)、再查系爭契約既於八十六年六月二日簽訂，且該契約第二條第十二項約定：本契
    約自全體成員任意二方簽署契約起即行生效（見原審卷第十三頁─系爭契約），
    則系爭契約自八十六年六月二日起生效，並於八十八年六月一日止即滿二年。又
    如上述，自系爭契約簽署生效後至終止日止，上訴人已支出權充作業費用及專利
    維護費用八十九萬八千八百零八元事情，亦為被上訴人所不爭執，則上訴人依系
    爭契約第二條第八項約定，請求被上訴人返還該等費用即屬可採。
四、綜上所述，上訴人依系爭契約第二條第八項約定，請求被上訴人給付八十九萬八
    千八百零八元及自起訴狀繕本送達翌日即八十九年四月十四日起至清償日止按週
    年利率百分之五計算之利息，即屬正當，應予准許。原審失察，遽為上訴人敗訴
    之判決，即有未合。上訴意旨指摘原判決不當，聲明廢棄改判為有理由，爰由本
    院予以廢棄改判。
五、本件事實已臻明確，兩造其餘攻擊防禦方法及證據經予審酌，核與判決結果不生
    影響，爰不再逐一論述，併此敘明。
據上論結，本件上訴為有理由，依民事訴訟法第四百五十條、第七十八條，判決如主
文。
中      華      民      國    九十      年      六      月    十九      日
                              民事第八庭
                                  審判長法  官  鄭  三  源
                                        法  官  黃  豐  澤
                                        法  官  王  淇  梓
右正本係照原本作成。
不得上訴。
中      華      民      國    九十      年      六      月    二十      日
                                        書記官  張  美  華


司法院資訊處製作；財團法人民間司法改革基金會備份。
